【裁判字號】    89,自,409
【裁判日期】    900730
【裁判案由】    詐欺
【裁判全文】
臺灣板橋地方法院刑事判決                          八十九年度自字第四０九號
    自  訴  人  丙○○
    擔當自訴人  臺灣板橋地方法院檢察署檢察官
    被      告  甲○○
右列被告因詐欺等案件，經自訴人提起自訴，本院判決如左：
    主  文
甲○○意圖為自己不法之所有，以詐術使人將本人之物交付，處有期徒刑月，如易
科罰金，以佰元折算壹日。
    事  實
一、甲○○（原姓名：黃德麟）自民國八十六年二月間起即陸續向丙○○借款，其中
    新臺幣（下同）三十萬元之借款並曾提供其房屋設定抵押，其為再向丙○○借款
    十三萬七千元，竟基於意圖為自己不法之所有之犯意，於八十九年六月十九日，
    在臺北縣中和市○○路○段六四八號，向丙○○佯稱其願自八十九年六月二十日
    起，每日給付丙○○一千元，如有一天未給付，則所欠計四十三萬七千元（含欲
    借之十三萬七千元在內）之債務全部到期，且其所有之車牌號碼為ＢＷ－二三０
    號之營業小客車一輛歸丙○○所有，無須過戶，將供丙○○無償使用等語，並立
    下切結書一紙為證，致丙○○不疑有詐，而同意借款十三萬七千元予甲○○。嗣
    因甲○○於八十九年九月間擅將上開營業小客車轉賣他人，丙○○始知受騙。
二、案經自訴人丙○○提起自訴。
    理  由
一、右揭事實，業據被告甲○○於本院審理時供承不諱，核與自訴人即被害人丙○○
    所自述之情節相符，並有甲○○於八十九年六月十九日所書立之切結書、丙○○
    發給甲○○之存證信函、建物登記謄本、甲○○發給丙○○之存證信函、收支簿
    之還款紀錄節本、清償證明、清償概算表及臺北市監理處九十年二月二十日北市
    監三字第九０六０四六四五００號函及所附之車籍資料各一份附卷可稽。被告雖
    辯稱：「我自八十六（答辯狀誤載為八十二）年二月二十五日起即陸續向丙○○
    借款，言明利息三分，房屋設定三十萬元，其間有還清後再借，我有繳息至八十
    九年八月十九日，我係以案外人簡秀美所簽發面額三萬九千元之支票給付八十九
    年七、八月份之利息計二萬六千二百二十元，我迄今尚欠四十三萬七千元之借款
    未為清償，屬民事債務糾葛，並非詐欺。車牌號碼為ＢＷ－二三０號之營業小客
    車一輛係我分期付款購買，為我所有，並非丙○○信託登記在我名下，且丙○○
    之妻乙○○有同意我賣車。」云云。惟查，右揭事實，業據被告甲○○於本院審
    理時供承不諱，核與自訴人即被害人丙○○所自述之情節相符，並有上開甲○○
    於八十九年六月十九日所書立之切結書等附卷可稽。而證人乙○○經本院合法傳
    拘不到，致無法查證乙○○是否有同意被告賣車。又被告甲○○經本院送請法務
    部調查局施以測謊鑑定結果，其稱「其僅向丙○○借款；系爭汽車係其向裕隆購
    買；其將系爭汽車抵押予丙○○」，經測試無情緒波動之反應，研判未說謊等情
    ，亦有法務部調查局九十年六月二十六日（90）陸（三）字第90031360號鑑定通
    知書一紙在卷足憑。矧被告於八十九年六月十九日向自訴人丙○○借款十三萬七
    千元時，即已積欠自訴人借款三十萬元未為清償，因被告向自訴人佯稱其願自八
    十九年六月二十日起，每日給付丙○○一千元，如有一天未給付，則所欠計四十
    三萬七千元（含欲借之十三萬七千元在內）之債務全部到期，且其所有之車牌號
    碼為ＢＷ－二三０號之營業小客車一輛歸自訴人所有，無須過戶，將供自訴人無
    償使用等語，並立下切結書一紙為證，致自訴人不疑有詐，而同意借款十三萬七
    千元予被告等情，其證據業如前述，且被告於借得上開十三萬七千元之後，旋於
    八十九年九月二十八日擅將上開營業小客車轉賣並過戶給案外人隆翔交通企業有
    限公司之事實，亦據被告供承在卷，復經本院依職權向臺北市監理處函查屬實，
    有上開臺北市監理處九十年二月二十日北市監三字第九０六０四六四五００號函
    及所附之車籍資料各一份附卷可稽。由此可知，被告就其向自訴人借款十三萬七
    千元一節，並無依切結書履行之意思，其顯有意圖為自己不法之所有至明，是被
    告所辯，尚無足採。事證明確，被告之犯行應堪認定。
二、被告甲○○為再向自訴人丙○○借款十三萬七千元，竟基於意圖為自己不法之所
    有之犯意，於上開時地，以立切結書之方式向自訴人詐借十三萬七千元得逞，業
    如事實欄所述，核被告所為，係犯刑法第三百三十九條第一項之詐欺取財罪。自
    訴意旨認係詐借四十三萬七千元，即有未洽，蓋除上開十三萬七千元認被告成立
    詐欺取財罪外，其餘之三十萬元借款，係被告於八十六年二月二十五日提供其房
    屋設定抵押向丙○○所借得，有上開建物登記謄本、收支簿之還款紀錄節本各一
    份附卷可稽，且為自訴人所不爭執，卷附之被告於八十九年六月十九日所書立之
    切結書所示之欠款四十三萬七千元，應係含被告之前所借之三十萬元借款及被告
    於八十九年六月十九日所欲借之十三萬七千元在內，是被告就三十萬元借款部分
    所為尚與詐欺取財罪之構成要件不合及自訴意旨另以被告於八十九年六月十九日
    ，在臺北縣中和市○○路○段六四八號，向自訴人丙○○稱自訴人信託登記於其
    名下之車牌號碼為ＢＷ－二三０號之營業小客車一輛被典當，非取回不可，而立
    切結書同意自八十九年六月二十日起，每日給付自訴人一千元，如有一天未給付
    ，則所欠四十三萬七千元之債務全部到期，且上開營業小客車將供自訴人無償使
    用等語，致自訴人不疑有詐，而同意借款四十三萬七千元，詎放款後，被告竟未
    依切結書履行，且變賣上開營業小客車，而未將之返還自訴人，因認被告亦涉有
    侵占之罪嫌云云。惟查，訊據被告矢口否認有此部分之犯行，又上開營業小客車
    係被告所有，並非自訴人所有，有上開清償證明、清償概算表及臺北市監理處九
    十年二月二十日北市監三字第九０六０四六四五００號函及所附之車籍資料各一
    份附卷可稽，至證人蒲桃松雖到庭證稱上開營業小客車係被告於八十七年初與自
    訴人約定，由自訴人出資購買信託登記在被告名下，被告同意給自訴人傭金百分
    之三云云，業據被告否認在卷，復據自訴人供稱其共出資三十萬元給被告買車，
    其餘買車尾款十三萬七千元係被告自行負責等語，且其證詞亦與上開清償證明、
    清償概算表及臺北市監理處九十年二月二十日北市監三字第九０六０四六四五０
    ０號函及所附之車籍資料不符，自難採信。顯見被告變賣上開營業小客車之行為
    ，自始並非持有他人之物，事後更無易持有為所有之事實，自亦與侵占罪之構成
    要件不合，此外，復查無其他積極之證據足資證明被告有此部分（即詐欺三十萬
    元及侵占上開營業小客車）之犯行，因自訴意旨認此部分與上開論罪科刑部分，
    分別有實質上一罪關係及牽連犯之裁判上一罪關係，故均不另為無罪之諭知。爰
    審酌被告品行、智識程度、生活狀況，被告意圖為自己不法之所有，致有如事實
    欄所示之犯行，其犯罪之動機、目的、手段、次數、犯罪所生之危害、犯罪後之
    態度及被告迄未與自訴人達成民事和解並賠償全部損失等一切情狀，量處如主文
    所示之刑，並諭知易科罰金之折算標準，以示懲儆。
三、被告行為（犯罪）後，刑法第四十一條業於九十年一月十日修正公布施行，於同
    年一月十二日生效，該法第四十一條第一項前段將得易科罰金之範圍由「犯最重
    本刑為三年以下有期徒刑以下之刑之罪」修正擴大為「犯最重本刑為五年以下有
    期徒刑以下之刑之罪」，更有利於被告，應依刑法第二條第一項前段之規定，適
    用裁判時之法律即刑法第四十一條第一項前段。
四、自訴人經合法傳喚，無正當理由不到庭，爰依法通知檢察官擔當自訴，附此敘明
    。
據上論斷，應依刑事訴訟法第三百三十一條第二項、第三百四十三條、第二百九十九
條第一項前段，刑法第三百三十九條第一項、第二條第一項前段、第四十一條第一項
前段，罰金罰鍰提高標準條例第一條前段、第二條，判決如主文。
中      華      民      國      九十        年    七      月    三十    日
                                      台灣板橋地方法院刑事第一庭
                                          法  官  楊  千  儀
右正本證明與原本無異
如不服本判決應於送達後十日內向本院提出上訴狀
                                          書記官  吳  河  東
中      華      民      國      九十        年    八      月    七      日
附錄本案論罪科刑法條全文：
刑法第三百三十九條
意圖為自己或第三人不法之所有，以詐術使人將本人或第三人之物交付者，處五年以
下有期徒刑、拘役或科或併科一千元以下罰金。
以前項方法得財產上不法之利益或使第三人得之者，亦同。
前二項之未遂犯罰之。
（罰金已依罰金罰鍰提高標準條例提高為十倍）


司法院資訊處製作；財團法人民間司法改革基金會備份。
